【裁判字號】    99,裁,1499
【裁判日期】    990715
【裁判案由】    營利事業所得稅
【裁判全文】
最  高  行  政  法  院  裁  定
                                      99年度裁字第1499號
上  訴  人  甲○○
                          送達代收人  乙○○
                          愛路1段6號12樓
被 上訴 人  財政部臺灣省北區國稅局
代  表  人  邱政茂
                          送達代收人  丁○○
上列當事人間營利事業所得稅事件，上訴人對於中華民國99年3
月11日臺北高等行政法院98年度訴字第2373號判決，提起上訴，
本院裁定如下：
    主  文
上訴駁回。
上訴審訴訟費用由上訴人負擔。
    理  由
一、按對於高等行政法院判決之上訴，非以其違背法令為理由，
    不得為之，行政訴訟法第242條定有明文。依同法第243條第
    1項規定，判決不適用法規或適用不當者，為違背法令；依
    同法第243條第2項規定，判決有該條項所列各款情形之一者
    ，為當然違背法令。又提起上訴，應以上訴狀表明上訴理由
    並應添具關於上訴理由之必要證據，復為同法第244條第1項
    第4款及第2項所明定。是當事人提起上訴，如以原審判決有
    不適用法規或適用不當為理由時，其上訴狀應有具體之指摘
    ，並揭示該法規之條項或其內容；如以原審判決有行政訴訟
    法第243條第2項所列各款情形為理由時，其上訴狀應揭示合
    於該條款之具體事實。上訴狀或理由書如未依上述方法表明
    ，或其所表明者顯與上開法條規定之違背法令情形不相合時
    ，即難認為已合法表明上訴理由，其上訴自非合法。又原審
    判決如已明確說明其適用法律之見解，並就當事人主張之法
    律見解，說明其不採之理由，且原判決所採見解與司法院解
    釋、本院判例及通說見解均無牴觸者，當事人如仍堅持其於
    原審主張之歧異見解作為上訴理由，即與所謂原判決「違背
    法令」之情形顯不相當，要難謂為適法之上訴理由。
二、上訴人民國88、89及90年度未依規定申請營業登記經營廢棄
    物回收業，經臺灣高等法院檢察署查緝黑金行動中心、法務
    部調查局臺北市調查處及財政部賦稅署查獲營業收入淨額依
    序為新臺幣（下同）25,476,154元、29,689,948元及10,358
    ,942元，通報被上訴人據以核定全年所得額依序為1,528,56
    9元、1,781,396元及621,536元、應補稅額為372,142元、43
    5,349元及145,384元，並加徵怠報金依序為74,428元、87,0
    69元及29,076元。上訴人不服，申請復查結果，獲准追減88
    年度全年所得額254,762元及怠報金12,738元、89年度全年
    所得額296,901元及怠報金14,845元、90年度全年所得額103
    ,589元及註銷怠報金。上訴人仍不服，提起訴願，遭決定駁
    回，遂提起行政訴訟，求為判決訴願決定及復查決定不利於
    上訴人部分均撤銷。經原審法院判決駁回。
三、上訴人對於原審法院判決上訴，係以：上訴人於被上訴人核
    定稅額過程中，雖負有協力義務，惟依所得稅法第83條第1
    項規定，被上訴人應先通知上訴人提示各種證明資料，本件
    被上訴人未履行通知程序，其所為推計課稅自非適法。又上
    訴人未辦理營利事業所得稅之結算申報，既與未辦理營業登
    記之不作為，係基於單一意思決定而屬自然意義下之單一行
    為，且本件所課處之怠報金，與另案被上訴人課處上訴人逃
    漏營業稅之罰鍰，兩者性質種類相同，本件課處之怠報金，
    顯係重複處罰，有違司法院釋字第503號解釋意旨等語，資
    為論據。惟查：(一)按「稽徵機關進行調查或復查時，納稅
    義務人應提示有關各種證明所得額之帳簿、文據；其未提示
    者，稽徵機關得依查得之資料或同業利潤標準，核定其所得
    額。」為所得稅法第83條第1項所明定；復按「稅捐稽徵機
    關在核定稅額過程中，須納稅義務人協同辦理者所在多有，
    學理上稱為納稅義務人之協力義務，包括申報義務、記帳義
    務、提示文據義務等，納稅義務人違背上述義務，在行政實
    務上即產生受罰鍰或由稅捐稽徵機關片面核定等不利益之後
    果，而減輕被上訴人之舉證證明程度」（參司法院釋字第21
    8、356等號解釋）。是稽徵機關於進行調查或復查時，納稅
    義務人即應提示有關各種證明所得額之帳簿、文據，以供稽
    徵機關查核，納稅義務人未提示者，稽徵機關無待另行通知
    ，即得依查得之資料或同業利潤標準，核定其所得額。(二)
    又司法院釋字第503號解釋意旨，係謂違反作為義務之行為
    ，同時構成漏稅行為之一部或係漏稅行為之方法而處罰種類
    相同者，如從其一重處罰已足達成行政目的時，即不得再就
    其他行為併予處罰，亦即行為罰與漏稅罰如其處罰種類相同
    者，不得重複處罰。與本件應補本稅稅額及加徵怠報金不同
    ，且本件加徵營利事業所得稅怠報金，與另案被上訴人課處
    上訴人逃漏營業稅之罰鍰，兩者亦非同一行為，並無一事不
    二罰之問題。上訴意旨仍執詞以本件無關之司法院釋字第50
    3號解釋，指摘原判決違法，不能認已有具體之指摘。(三)
    本件原判決業已敘明：上訴人並非二資社社員，亦非二資社
    司庫或運銷班長，而其所銷售之廢五金復非來自二資社申報
    一時貿易所得之社員，其雖未具備營業牌號，但其與高鋁公
    司交易金額於88至90年間，短短3年即達122,219,209元，足
    見上訴人營業之規模不小，且其必有一定之營業場所，否則
    如何進貨、出貨及安排交易？是其為獲取收入，獨立的、繼
    續的從事系爭販售廢五金之經濟活動，自屬營業稅法第6條
    第1項第1款所指之營業人，卻未辦理88、89及90年度營利事
    業所得稅結算申報，已違協力義務（含申報義務），被上訴
    人就其因獨資營業所獲取之銷貨收入，依所得稅法第3條第1
    項、第11條第2項、第79條第1項前段及第83條第1項規定，
    依同業利潤標準核定其所得額，課徵營利事業所得稅，並無
    不合等情。經核於法並無違誤。上訴意旨就原審取捨證據、
    認定事實之職權行使所為上開論斷，任意指摘其為不當，並
    就原審已論斷者，泛言未論斷，或就原審所為論斷，泛言其
    論斷矛盾，重複前已主張為原審所不採之理由，而非具體表
    明合於不適用法規、適用法規不當、或行政訴訟法第243條
    第2項所列各款之情形，難認對該判決之如何違背法令已有
    具體之指摘。又依所得稅法第79條第1項規定，未依規定申
    報者，稽徵機關得逕依查得之資料或同業利潤標準，核定其
    所得額，無須再命提示帳證，上訴人泛指被上訴人未通知提
    示違法云云，亦難謂已具體指摘。依首開規定及說明，應認
    其上訴為不合法。
四、據上論結，本件上訴為不合法。依行政訴訟法第249條第1項
    前段、第104條、民事訴訟法第95條、第78條，裁定如主文
    。
中    華    民    國    99    年    7     月    15    日
                    最高行政法院第五庭
                        審判長法官  黃  璽  君
                              法官  鄭  小  康
                              法官  鄭  忠  仁
                              法官  吳  東  都
                              法官  陳  金  圍

以  上  正  本  證  明  與  原  本  無  異
中    華    民    國    99    年    7     月    16    日
                              書記官  彭  秀  玲

司法院資訊處製作；財團法人民間司法改革基金會備份。
